【裁判字號】    92,訴,53
【裁判日期】    921230
【裁判案由】    侵權行為損害賠償
【裁判全文】
臺灣高等法院民事判決                                九十二年度訴字第五三號
    原      告  甲○○
    訴訟代理人  姜端林律師
    被      告  丙○○
                乙○○
    右二人共同
    訴訟代理人  林詮勝律師
右當事人間因侵權行為損害賠償事件，經刑事庭移送，本院於民國九十二年十二月十
六日言詞辯論終結，判決如下：
    主      文
原告之訴及假執行之聲請均駁回。
訴訟費用由原告負擔。
    事      實
甲、原告方面：
壹、聲明：
一、被告應連帶給付原告新台幣（下同）壹佰捌拾萬捌仟零伍拾元及自八十九年五月
    三十日起至清償日止按週年利率百分之五計算之利息。
二、請准以現金或建華銀行可轉讓定期存單提供擔保，宣告得為假執行。
貳、陳述略以：
一、被告係夫妻，於八十八年八月三十一日欲標購台灣士林地方法院八十七年度執字
    第四五○○號強制執行事件拍賣之標的物，即其承租之陳金鳳所有台北市○○區
    ○○路一段91巷35弄83號房屋，但未得標，而由原告標得。被告藉詞屋主欠其一
    百萬元並換修過裝潢，欲向原告索取裝潢補償費並延緩搬遷未果，心生不滿，於
    點交期日前一日，即八十九年五月三十日十六時許，二人共同將該屋之門窗玻璃
    、浴缸、磁磚、馬桶、陽台之魚池等物破壞、刮壞樓梯地板，將浴廁設備等均敲
    破、磁磚打洞，並刮壞地板。被告二人所犯毀棄損壞罪經法院各判處拘役五十九
    日確定在案。
二、本件被告等毀損部分，原告出資修復未留下單據，廠商不能補開發票，可就修復
    之門窗裝潢設備等部分補開估價單，經估價合計修復支出壹佰捌拾萬捌仟伍拾元
    。此估價金額，全係實際支出，依民法第185條前段規定，應由被告連帶負損害
    賠償責任，並依民法第二一三條第二項規定，自損害發生時起加給法定之利息。
三、原告於10.11.檢察官偵查終結，聲請簡易判決處刑，始知悉被告之毀損行為，確
    係侵權行為。自10.11.檢察官聲請簡易判決處刑起，原告知悉被告之行為確係侵
    權行為，未逾二年，仍得行使損害賠償請求權。
、證據：提華信商業銀行可轉讓定期存單正反面影本一件為證。
乙、被告方面：
    被告乙○○未於言詞辯論期日到場，據其於準備程序所為之聲明、陳述及被告丙
    ○○之聲明、陳述如左：
壹、聲明：
一、原告之訴及假執行之聲請均駁回。
二、被告如受不利之判決，願供擔保，請准免為假執行。
貳、陳述略以：
一、系爭房屋，係被告丙○○向前屋主陳金鳳，自民國（下同）八十七年四月廿五日
    起，開始租賃，一直至法院拍定遷移時已達二年。前屋主陳金鳳夫婦，因積欠被
    告丙○○一百餘萬元，雙方乃約定，日後願將房屋售予被告，並以房屋裝潢之價
    值抵償前開債務，因此始終認為該屋之裝潢，及被告嗣後換修之部分，均屬被告
    所有。
二、本件陳金鳳既與被告丙○○約定，以屋內裝潢抵充債務，則該動產所有權自應歸
    屬被告；而被告於租賃期間所增設換修之物，依民法第四百三十一條規定，於租
    賃關係終止時自可取回，亦無侵害原告權利可言。
三、原告於民事執行處法官主持商議點交事宜之協調會上，表示放棄系爭房屋之裝潢
    。
四、退步而言，縱認前開裝潢或工作物，非屬被告所有，而被告將之拆除搬走，亦係
    基於原告之承諾，原告自不得再將該部分列入裝修費用而請求損害賠償；倘被告
    因拆除搬運而有不慎，造成原告所有物品之損害，依本件刑事確定判決之認定，
    亦僅有「窗戶玻璃、樓梯地板、浴室之浴缸磁磚、馬桶、魚池」等範圍。
五、惟本件系爭房屋裝潢之拆除、搬運皆係由被告丙○○僱工所為，尚與乙○○無涉
    ，原告請求被告負連帶責任，於法不合。
六、本件原告之損害賠償請求權已罹時效消滅。
、證據：提出刑事告訴狀影本一件、台北市政府警察局內湖分局八十九年八月三日
    詢問筆錄影本一件、刑事附帶民訴起訴狀影本二件、刑事附帶民訴撤回起訴狀影
    本一件、照片三幀為證。
丙、本院依職權調閱本院九十二年度上易字第一九三六號刑事案卷。
    理      由
一、被告乙○○經合法通知未於言詞辯論期日到場，核無民事訴訟法第三百八十六條
    各款所列情形，爰依原告之聲請，由其一造辯論而為判決。
二、原告主張門牌號碼：台北市○○區○○路一段91巷35弄83號房屋（下稱系爭房屋
    ）係其於八十八年八月三十一日向台灣士林地方法院執行處標購取得所有權。詎
    被告二人於八十九年五月三十日下午四時許，共同將原告所有系爭房屋之門窗玻
    璃、浴缸、磁磚、馬桶、陽台之魚池等物破壞、並刮壞樓梯地板，將浴廁設備等
    均敲破、磁磚打洞，並刮壞地板。被告二人所犯毀棄損壞罪，經法院各處拘役五
    十九日確定在案。本件被告毀損部分，經原告出資修復共計支出一百八十萬八千
    零五十元，爰依民法第一百八十五條前段、第二百一十三條第二項規定，請求被
    告連帶給付並加計自損害發生時（八十九年五月三十日）起至清償日止按年息百
    分之五計算之利息。
    被告二人對渠等因於八十九年五月三十日毀棄損壞原告所有系爭房屋之窗戶玻璃
    、樓梯地板、浴室之浴缸磁磚、馬桶、漁池等物經法院判處拘役各五十九日之情
    不爭執。但辯以系爭房屋原係被告丙○○於八十七年四月廿五日向訴外人陳金鳳
    承租，陳金鳳夫婦因積欠丙○○一百餘萬元，雙方乃約定日後願將該房屋售予被
    告，並以房屋裝潢價值抵償前開債務，則系爭房屋裝潢所有權自屬被告，而被告
    於租賃期間所增設換修之物，於租賃關係終止時自可取回，從而丙○○僱工拆卸
    或刑事判決所指毀損之部分，並無毀損他人物品之故意可言。又原告於執行法院
    八十九年五月廿五日協調會時表示放棄系爭房屋之裝潢，則被告之拆除遷移行為
    不成立侵權行為，倘被告因拆除搬運而有不慎造成原告所有物品之損害，依刑事
    判決之認定，亦僅有「窗戶玻璃、樓梯地板、浴室之浴缸磁磚、馬桶、魚池」等
    範圍。又本件系爭房屋裝潢之拆除、搬運皆係由被告丙○○僱工所為，與被告乙
    ○○無涉。又本件原告之侵權行為損害賠償請求權已罹於消滅時效等語。
三、原告主張系爭房屋係其於八十八年八月三十一日向台灣士林地方法院執行處標購
    取得所有權乙節，為被告所不爭執，堪認為真正。原告另主張被告二人於八十九
    年五月三十日下午四時許，共同將原告所有系爭房屋之門窗玻璃、浴缸、磁磚、
    馬桶、陽台之魚池等物破壞、並刮壞樓梯地板，將浴廁設備等均敲破、磁磚打洞
    ，並刮壞地板等。本件被告毀損部分，經原告出資修復共計支出一百八十萬八千
    零五十元，爰依民法第一百八十五條前段、第二百一三條第二項規定，請求被告
    連帶給付並加計自八十九年五月三十日起至清償日止按年息百分之五計算之利息
    。被告則以上開情詞置辯。經查：
１、被告二人於八十九年五月三十日，毀損系爭房屋之門窗玻璃、浴缸、磁磚、馬桶
    、陽台之魚池等物之情，有偵查卷附原告八十九年八月三日偵訊筆錄、被告丙○
    ○、乙○○之八十九年八月十一日偵訊筆錄，及現場照片可稽，堪認為真正。
２、按動產因附合而為不動產之重要成分者，不動產所有人取得動產所有權，民法第
    八百十一條定有明文。又承租人就租賃物，支出有益費用，因而增加該物之價值
    者，如出租人知其情事而不為反對之表示，於租賃關係終止時，應償還其費用，
    但以其現存之增價額為限。承租人就租賃物所增設之工作物，得取回之，但應回
    復租賃物之原狀，同法第四百三十一條亦定有明文。
    查系爭房屋原所有權人陳金鳳並未將系爭房屋出售予被告，則即無被告所謂「日
    後出售房屋時以裝潢抵充債務」之情。又本件被告搬遷後房屋門窗玻璃等多遭敲
    破，且雜亂不堪，有現場照片可稽，是顯被告係惡意毀損，並非行使民法第四百
    三十一條第二項之取回權利。又被告乙○○於警訊時自承「我只是將我部分裝潢
    拿走…」等語，從而被告抗辯其係行使權利無侵權行為及乙○○與本件無涉等均
    不足採。
３、按因故意或過，不法侵害他人之權利者，負損害賠償責任。數人共同不法侵害他
    人之權利者，連帶負損害賠償責任。民法第一百八十四條第一項、第一百八十五
    條第一項定有明文。又因侵權行為所生之損害賠償請求權，自請求權人知有損害
    及賠償義務人時起，二年間不行使而消滅；自有侵權行為時起，逾十年者亦同，
    同法第一百九十七條第一項定有明文。又關於侵權行為損害賠償請求權之消滅時
    效，應以請求權人實際知悉損害及賠償義務人時起算，非以知悉賠償義務人因侵
    權行為所構成之犯罪行為經檢察官起訴，或法院判決有罪為準（最高法院七十二
    年台上字第七三八號判例意旨參照）。
    查本件原告於民國八十九年六月十九日向台灣士林地方法院提出刑事告訴，其告
    訴狀載明「被告丙○○夫婦於民國八十九年五月二十九日、三十日惡意破壞本人
    位於台北市○○區○○路一段九一巷三五弄八三號之房屋…」；另原告於八十九
    年八月三日警訊筆錄亦陳稱「我於八十九年五月三十日十六時許至我位於台北市
    ○○路○段九一巷三五弄八三號之房子查看，我看見丙○○乙○○與正在破壞我
    房子的地板、天花板及水電設備等，即目視所見之物品均已遭破壞。」，有告訴
    狀及警訊筆錄可稽，是堪認原告於八十九年五月三十日即知悉本件損害及賠償義
    務人為丙○○、乙○○，惟原告遲至九十二年七月二十一日始提起本件刑事附帶
    民事訴訟請求被告賠償，其損害賠償請求權已逾二年時效。被告為時效抗辯為有
    理由。
四、本件原告對被告之侵權行為損害賠償請求權已罹消滅時效，被告並為時效抗辯。
    原告提起本件訴訟請求被告賠償其損害，即無理由，應予駁回，其假執行之聲請
    亦失所附麗，應併予駁回。
五、本件事證已明，兩造其餘攻擊防禦方法，經核與本判決之結果不生影響，爰不一
    一論述。
六、結論：本件原告之訴為無理由，依民事訴訟法第三百八十五條第一項前段、第七
    十八條，判決如主文。
中      華      民      國    九十二    年     十二     月     三十     日
                                  民事第十一庭
                                      審判長法  官  吳  景  源
                                            法  官  連  正  義
                                            法  官  滕  允  潔
正本係照原本作成。
如不服本判決，應於收受送達後二十日內向本院提出上訴書狀，其未表明上訴理由者
，應於提出上訴後二十日內向本院補提理由書狀（均須按他造當事人之人數附繕本）
上訴時應提出委任律師或具有律師資格之人之委任狀；委任有律師資格者，另應附具
律師資格證書及釋明委任人與受任人有民事訴訟法第四百六十六條之一第一項但書或
第二項（詳附註）所定關係之釋明文書影本。
中      華      民      國    九十二    年     十二     月    三十一    日
                                            書記官  黃  麗  玲
附註：
民事訴訟法第四百六十六條之一（第一項、第二項）：
對於第二審判決上訴，上訴人應委任律師為訴訟代理人。但上訴人或其他法定代理人
具有律師資格者，不在此限。
上訴人之配偶、三親等內之血親、二親等內之姻親，或上訴人為法人、中央或地方機
關時，其所屬專任人員具有律師資格並經法院認為適當者，亦得為第三審訴訟代理人
。


司法院資訊處製作；財團法人民間司法改革基金會備份。
